---
title: "AE3"
author: "Bruno Sánchez y Oscar Feliz"
date: "2025-01-21"
output: html_document
---

```{r setup, include=FALSE}
knitr::opts_chunk$set(echo = TRUE)
```

# Obtención y carga de los Datos

### 1. Descomprimir el fichero comprimido que contiene los registros del servidor, y a partir de los datos extraídos, cargar en data frame los registros con las peticiones servidas.

```{r}
# Definimos  archivo comprimido y  directorio de salida
fichero_comprimido <- "epa-http.zip"
directorio_salida <- "logsEpa"

# Descomprimimos
unzip(fichero_comprimido, exdir = directorio_salida)

# Leemos los registros en un data frame
fichero_log <- file.path(directorio_salida, "epa-http.csv")

# Primero limpiamos las comillas del CSV
texto_sin_comillas <- gsub('"', '', readLines(fichero_log))

# Generamos un fichero temporal para no sobreescribir el fichero original
temp_file <- tempfile()
writeLines(texto_sin_comillas, temp_file)

# Pasamos el archivo temporal en un dataframe
logs_df <- read.table(temp_file, sep = "", header = FALSE, stringsAsFactors = FALSE,fill = TRUE)

# Renombramos columnas
colnames(logs_df) <- c("IP/address","FechaHora","Type", "URL", "Protocolo","Mensaje","Response")

head(logs_df)
```

### 2. Incluid en el documento un apartado con la descripción de los datos analizados: fuente, tipología, descripción de la información contenida (los diferentes campos) y sus valores.

Los datos importados son logs de un servidor Apache sobre peticiones registradas en un servidor. En este fichero de log contiene datos de la dirección de IP o dominio, la hora del registro, el tipo de petición (si es un GET o un POST), la URL a la que se hace la petición, el protocolo de la petición, el resultado (200 u otro diferente) y la respuesta.

# Limpieza de los Datos

### 3. Aprovechando que los datos a analizar son los mismos de la primera práctica, para esta entrega es imprescindible que los datos estén en formato de “datos elegantes”.

```{r}
# Normalizamos
logs_df$Type <- as.factor(logs_df$Type)
logs_df$Mensaje <- as.factor(logs_df$Mensaje)
logs_df$Response <- as.numeric(logs_df$Response)
logs_df$FechaHora <- as.POSIXct(logs_df$FechaHora, format="[%d:%H:%M:%S]")

head(logs_df)
```

# Exploración de Datos

### 4. Identificar el número único de usuarios que han interactuado directamente con el servidor de forma segregada según si los usuarios han tenido algún tipo de error en las distintas peticiones ofrecidas por el servidor.

```{r}
# Filtramos los registros con errores (códigos 4xx y 5xx)
errores_df <- logs_df[logs_df$Response >= 400 & logs_df$Response < 600, ]

# Filtramos los registros sin errores (códigos 2xx y 3xx)
sin_errores_df <- logs_df[logs_df$Response >= 200 & logs_df$Response < 400, ]

# Contamos el número único de usuarios (IP/address) en cada grupo
num_usuarios_con_errores <- length(unique(errores_df$'IP/address'))
num_usuarios_sin_errores <- length(unique(sin_errores_df$'IP/address'))

# Mostramos los resultados
cat("Número único de usuarios con errores:", num_usuarios_con_errores, "\n")
cat("Número único de usuarios sin errores:", num_usuarios_sin_errores, "\n")
```

Hay varios tipos de errores presentes:

-   **Error 400 (Bad Request)**: Este error ocurre cuando el servidor no puede entender la solicitud debido a una sintaxis incorrecta o una solicitud malformada.

-   **Error 403 (Forbidden)**: Este error indica que el servidor ha entendido la solicitud, pero se niega a autorizarla. Esto suele ocurrir cuando no tienes permisos para acceder al recurso solicitado.

-   **Error 404 (Not Found)**: Este error significa que el servidor no puede encontrar el recurso solicitado. Es común cuando la URL está mal escrita o el recurso ha sido eliminado.

-   **Error 500 (Internal Server Error)**: Este error genérico indica que el servidor encontró una condición inesperada que le impidió cumplir con la solicitud.

-   **Error 501 (Not Implemented)**: Este error significa que el servidor no reconoce el método de solicitud o no tiene la capacidad de soportarlo. Es una indicación de que la funcionalidad requerida no está implementada en el servidor.

# Análisis de Datos

### 5. Analizar los distintos tipos de peticiones HTTP (GET, POST, PUT, DELETE) gestionadas por el servidor, identificando la frecuencia de cada una de estas.

```{r}
# Contamos la frecuencia de cada tipo de petición HTTP
frecuencia_peticiones <- table(logs_df$Type)

# Convertimos la tabla en un dataframe para facilitar la visualización y mostramos el resultado
frecuencia_peticiones_df <- as.data.frame(frecuencia_peticiones)
colnames(frecuencia_peticiones_df) <- c("Tipo de Peticion", "Frecuencia")
print(frecuencia_peticiones_df)
```

### Repetir el análisis, esta vez filtrando previamente aquellas peticiones correspondientes a recursos ofrecidos de tipo imagen.

```{r}
# Filtramos las peticiones que corresponden a recursos de tipo imagen
logs_imagenes_df <- logs_df[grep("\\.(jpg|jpeg|png|gif|bmp)$", logs_df$URL, ignore.case = TRUE), ]

# Contamos la frecuencia de cada tipo de petición HTTP para los recursos de tipo imagen
frecuencia_peticiones_imagenes <- table(logs_imagenes_df$Type)

# Convertimos la tabla en un dataframe y mostramos el resultado
frecuencia_peticiones_imagenes_df <- as.data.frame(frecuencia_peticiones_imagenes)
colnames(frecuencia_peticiones_imagenes_df) <- c("TipoPeticion", "Frecuencia")
print(frecuencia_peticiones_imagenes_df)
```

Además, podemos ver los tipos de imágenes que se han cargado.

```{r}
# Extraemos las extensiones de los archivos de imagen
logs_imagenes_df$Extension <- tolower(sub(".*\\.(.*)$", "\\1", logs_imagenes_df$URL))

# Contamos la frecuencia de cada tipo de imagen
frecuencia_imagenes <- table(logs_imagenes_df$Extension)

# Convertimos la tabla en un dataframe y mostramos el resultado
frecuencia_imagenes_df <- as.data.frame(frecuencia_imagenes)
colnames(frecuencia_imagenes_df) <- c("TipoImagen", "Frecuencia")
print(frecuencia_imagenes_df)
```

# Visualización de Resultados

### 6. Generar al menos 2 gráficos distintos que permitan visualizar alguna característica relevante de los datos analizados. Estos deberán representar por lo menos 1 o 2 variables diferentes del data frame. Describid el gráfico e indicad cualquier observación destacable que se pueda apreciar gracias a la representación gráfica.

En primer lugar, podemos observar que la mayoría de peticiones han sido de tipo GET.

```{r}
library(ggplot2)

# Contamos la frecuencia de cada tipo de petición HTTP
frecuencia_peticiones <- as.data.frame(table(logs_df$Type))
colnames(frecuencia_peticiones) <- c("Tipo", "Frecuencia")

# Generamos el gráfico de frecuencia de peticiones HTTP por tipo
grafico_peticiones <- ggplot(data=frecuencia_peticiones, aes(x=Tipo, y=Frecuencia, fill=Tipo)) +
  geom_bar(stat="identity") +
  labs(title="Frecuencia de Peticiones HTTP por Tipo", x="Tipo de Petición", y="Frecuencia") +
  theme_minimal()

# Mostramos el gráfico
print(grafico_peticiones)
```

En segundo lugar, podemos ver que casi todas las imágenes descargadas son tipo GIF.

```{r}
grafico_imagenes <- ggplot(frecuencia_imagenes_df, aes(x = TipoImagen, y = Frecuencia, fill=TipoImagen)) +
  geom_bar(stat = "identity",) +
  theme_minimal() +
  labs(title = "Frecuencia de Tipos de Imágenes en Peticiones HTTP",
       x = "Tipo de Imagen",
       y = "Frecuencia")

# Mostramos el gráfico
print(grafico_imagenes)
```

En tercer lugar, la mayoría de mensajes de repuesta han sido exitosos.

```{r}
# Contamos la frecuencia de cada mensaje
frecuencia_mensajes <- as.data.frame(table(logs_df$Mensaje))
colnames(frecuencia_mensajes) <- c("Mensaje", "Frecuencia")

# Generamos el gráfico de frecuencia de mensajes
grafico_mensajes <- ggplot(data=frecuencia_mensajes, aes(x=Mensaje, y=Frecuencia, fill=Mensaje)) +
  geom_bar(stat="identity") +
  labs(title="Frecuencia de Mensajes", x="Mensaje", y="Frecuencia") +
  theme_minimal() +
  theme(axis.text.x = element_text(angle = 90, hjust = 1))

# Mostramos el gráfico
print(grafico_mensajes)
```

Si queremos generar un gráfico más complejo que contenga dos variables, podemos ver los mensajes de respuesta a los tipos de peticiones, siendo 200 la principal respuesta del servidor.

```{r}
# Creamos el gráfico con etiquetas que muestran el mensaje
grafico_type_message <- ggplot(logs_df, aes(x = Type, fill = Mensaje)) +
  geom_bar(position = "dodge") +
  geom_text(stat = "count", aes(label = Mensaje, y = ..count..), position = position_dodge(width = 0.9), vjust = -0.5) +
  labs(title = "Relación entre Type y Mensaje",
       x = "Type",
       y = "Frecuencia",
       fill = "Mensaje") +
  theme_minimal()

print(grafico_type_message)
```

Para mayor interpretación, podemos excluir la respuesta 200 y ver en más detalle el resto.

```{r}
# Filtramos los datos para excluir el mensaje 200
logs_df_filtrado <- subset(logs_df, Mensaje != 200)

# Creamos el gráfico con etiquetas que muestran el mensaje
grafico_type_message2 <- ggplot(logs_df_filtrado, aes(x = Type, fill = Mensaje)) +
  geom_bar(position = "dodge") +
  geom_text(stat = "count", aes(label = Mensaje, y = ..count..), position = position_dodge(width = 0.9), vjust = -0.5) +
  labs(title = "Relación entre Type y Mensaje (excluyendo mensaje 200)",
       x = "Type",
       y = "Frecuencia",
       fill = "Mensaje") +
  theme_minimal()

print(grafico_type_message2)
```

### 7. Generar un gráfico que permita visualizar el número de peticiones servidas a lo largo del tiempo.

```{r}
# Convertimos la columna FechaHora al formato adecuado
logs_df$FechaHora <- as.POSIXct(logs_df$FechaHora, format="[%d:%H:%M:%S]")

# Extraemos el día y la hora de la columna FechaHora
logs_df$Dia <- as.Date(logs_df$FechaHora)
logs_df$Minuto <- format(logs_df$FechaHora, "%Y-%m-%d %H:%M")

# Contamos el número de peticiones por minuto
peticiones_por_minuto <- as.data.frame(table(logs_df$Minuto))
colnames(peticiones_por_minuto) <- c("Minuto", "Frecuencia")

# Generamos el gráfico de peticiones por minuto
grafico_minuto <- ggplot(data=peticiones_por_minuto, aes(x=as.POSIXct(Minuto, format="%Y-%m-%d %H:%M"), y=Frecuencia)) +
  geom_line(color="blue") +
  labs(title="Número de peticiones servidas por minuto", x="Minuto", y="Número de peticiones") +
  theme(axis.text.x = element_text(angle = 90, hjust = 1))

# Mostramos el gráfico
print(grafico_minuto)
```

# Clústering de datos

### 8. Utilizando un algoritmo de aprendizaje no supervisado, realizad un análisis de clústering con k-means para los datos del servidor.

```{r}
# Librerías necesarias
library(mltools)
library(data.table)
library(scales)
library(ggplot2)

# Convertimos las columnas de tipo carácter a factores y aplicamos one-hot encoding
epa_http_one_hot <- one_hot(as.data.table(logs_df), sparsifyNAs = TRUE)

# Generamos una columna numérica con el número de caracteres de la URL
epa_http_one_hot$URL_length <- nchar(logs_df$URL)

# Imputamos valores NA en la columna Response con 0 bytes servidos si el código de respuesta es 404
epa_http_one_hot$Response[is.na(epa_http_one_hot$Response) & logs_df$Response == 404] <- 0

# Normalizamos los datos
epa_http_normalized <- as.data.frame(lapply(epa_http_one_hot, function(x) if(is.numeric(x)) rescale(x) else x))

# Reemplazamos NA, NaN e Inf con la media de la columna
epa_http_normalized <- as.data.frame(lapply(epa_http_normalized, function(x) if(is.numeric(x)) {
  x[is.na(x) | is.nan(x) | is.infinite(x)] <- mean(x, na.rm = TRUE)
  return(x)
} else x))

# Descartamos todas las columnas que no sean numéricas
epa_http_numeric <- epa_http_normalized[sapply(epa_http_normalized, is.numeric)]

# Aplicamos k-means con k=2, k=3, k=4 y k=5
set.seed(123) # Para reproducibilidad
kmeans_result_k2 <- kmeans(epa_http_numeric, centers = 2, nstart = 25)
epa_http_numeric$cluster_k2 <- kmeans_result_k2$cluster

kmeans_result_k3 <- kmeans(epa_http_numeric, centers = 3, nstart = 25)
epa_http_numeric$cluster_k3 <- kmeans_result_k3$cluster

kmeans_result_k4 <- kmeans(epa_http_numeric, centers = 4, nstart = 25)
epa_http_numeric$cluster_k4 <- kmeans_result_k4$cluster

kmeans_result_k5 <- kmeans(epa_http_numeric, centers = 5, nstart = 25)
epa_http_numeric$cluster_k5 <- kmeans_result_k5$cluster

# Añadimos las columnas de clusters a logs_df
logs_df$URL_length <- epa_http_numeric$URL_length
logs_df$cluster_k2 <- epa_http_numeric$cluster_k2
logs_df$cluster_k3 <- epa_http_numeric$cluster_k3
logs_df$cluster_k4 <- epa_http_numeric$cluster_k4
logs_df$cluster_k5 <- epa_http_numeric$cluster_k5
```

### 9. Representad visualmente en gráficos de tipo scatter plot el resultado de vuestros clústering y interpretad el resultado obtenido

### Longitud URL y Response

En primer lugar, podemos observar los clusters obtenidos con las variables longitud de la URL y Response.

```{r}
# Gráficos de dispersión para k=2, k=3, k=4 y k=5}
plot_k2 <- ggplot(epa_http_numeric, aes(x = URL_length, y = Response, color = factor(cluster_k2))) +
  geom_point() +
  labs(title = "Clústering de peticiones del servidor con k=2", x = "Longitud de URL", y = "Response", color = "Clúster")

plot_k3 <- ggplot(epa_http_numeric, aes(x = URL_length, y = Response, color = factor(cluster_k3))) +
  geom_point() +
  labs(title = "Clústering de peticiones del servidor con k=3", x = "Longitud de URL", y = "Response", color = "Clúster")

plot_k4 <- ggplot(epa_http_numeric, aes(x = URL_length, y = Response, color = factor(cluster_k4))) +
  geom_point() +
  labs(title = "Clústering de peticiones del servidor con k=4", x = "Longitud de URL", y = "Response", color = "Clúster")

plot_k5 <- ggplot(epa_http_numeric, aes(x = URL_length, y = Response, color = factor(cluster_k5))) +
  geom_point() +
  labs(title = "Clústering de peticiones del servidor con k=5", x = "Longitud de URL", y = "Response", color = "Clúster")

# Mostramos los gráficos
print(plot_k2)
print(plot_k3)
print(plot_k4)
print(plot_k5)
```

### Tipo de Petición y Mensaje de Respuesta

```{r}
plot2_k2 <- ggplot(logs_df, aes(x = Type, y = Mensaje, color = factor(cluster_k2))) +
  geom_point(size=5) +
  labs(title = "Clústering de peticiones del servidor con k=2", x = "Tipo de petición", y = "Respuesta", color = "Clúster")

plot2_k3 <- ggplot(logs_df, aes(x = Type, y = Mensaje, color = factor(cluster_k3))) +
  geom_point(size=5) +
  labs(title = "Clústering de peticiones del servidor con k=3", x = "Tipo de petición", y = "Respuesta", color = "Clúster")

plot2_k4 <- ggplot(logs_df, aes(x = Type, y = Mensaje, color = factor(cluster_k4))) +
  geom_point(size=5) +
  labs(title = "Clústering de peticiones del servidor con k=4", x = "Tipo de petición", y = "Respuesta", color = "Clúster")

plot2_k5 <- ggplot(logs_df, aes(x = Type, y = Mensaje, color = factor(cluster_k5))) +
  geom_point(size=5) +
  labs(title = "Clústering de peticiones del servidor con k=5", x = "Tipo de petición", y = "Respuesta", color = "Clúster")

# Mostramos los gráficos
print(plot2_k2)
print(plot2_k3)
print(plot2_k4)
print(plot2_k5)
```

### Tipo de Petición y Longitud URL

```{r}
plot3_k2 <- ggplot(logs_df, aes(x = Type, y = URL_length, color = factor(cluster_k2))) +
  geom_point(  ) +
  labs(title = "Clústering de peticiones del servidor con k=2", x = "Tipo de petición", y = "Respuesta", color = "Clúster")

plot3_k3 <- ggplot(logs_df, aes(x = Type, y = URL_length, color = factor(cluster_k3))) +
  geom_point(  ) +
  labs(title = "Clústering de peticiones del servidor con k=3", x = "Tipo de petición", y = "Respuesta", color = "Clúster")

plot3_k4 <- ggplot(logs_df, aes(x = Type, y = URL_length, color = factor(cluster_k4))) +
  geom_point(  ) +
  labs(title = "Clústering de peticiones del servidor con k=4", x = "Tipo de petición", y = "Respuesta", color = "Clúster")

plot3_k5 <- ggplot(logs_df, aes(x = Type, y = URL_length, color = factor(cluster_k5))) +
  geom_point(  ) +
  labs(title = "Clústering de peticiones del servidor con k=5", x = "Tipo de petición", y = "Respuesta", color = "Clúster")

# Mostramos los gráficos
print(plot3_k2)
print(plot3_k3)
print(plot3_k4)
print(plot3_k5)
```

### Respuesta y Longitud de la URL

```{r}
plot4_k2 <- ggplot(logs_df, aes(x = Mensaje, y = URL_length, color = factor(cluster_k2))) +
  geom_point(  ) +
  labs(title = "Clústering de peticiones del servidor con k=2", x = "Tipo de respuesta", y = "Longitud de URL", color = "Clúster")

plot4_k3 <- ggplot(logs_df, aes(x = Mensaje, y = URL_length, color = factor(cluster_k3))) +
  geom_point(  ) +
  labs(title = "Clústering de peticiones del servidor con k=3", x = "Tipo de respuesta", y = "Longitud de URL", color = "Clúster")

plot4_k4 <- ggplot(logs_df, aes(x = Mensaje, y = URL_length, color = factor(cluster_k4))) +
  geom_point(  ) +
  labs(title = "Clústering de peticiones del servidor con k=4", x = "Tipo de respuesta", y = "Longitud de URL", color = "Clúster")

plot4_k5 <- ggplot(logs_df, aes(x = Mensaje, y = URL_length, color = factor(cluster_k5))) +
  geom_point(  ) +
  labs(title = "Clústering de peticiones del servidor con k=5", x = "Tipo de respuesta", y = "Longitud de URL", color = "Clúster")

# Mostramos los gráficos
print(plot4_k2)
print(plot4_k3)
print(plot4_k4)
print(plot4_k5)
```

Como se puede ver, en los gráficos anteriores los clústeres no son muy precisos en representaciones de dos variables. Eso se debe han sido generados teniendo en cuenta todas las variables, incluyendo algunas independientes a las representaciones.

Ahora, corregiremos esta situación, usando el algoritmo K-Means únicamente para dos variables, analizando la posible relación cuando K=5.

### Longitud URL y Response

```{r}
epa_http_numeric2 <- epa_http_normalized[, c("URL_length", "Response")]

set.seed(123)
kmeans_result_k22 <- kmeans(epa_http_numeric2, centers = 2, nstart = 25)
epa_http_numeric2$cluster_k22 <- kmeans_result_k22$cluster

kmeans_result_k23 <- kmeans(epa_http_numeric2, centers = 3, nstart = 25)
epa_http_numeric2$cluster_k23 <- kmeans_result_k23$cluster

kmeans_result_k24 <- kmeans(epa_http_numeric2, centers = 4, nstart = 25)
epa_http_numeric2$cluster_k24 <- kmeans_result_k24$cluster

kmeans_result_k25 <- kmeans(epa_http_numeric2, centers = 5, nstart = 25)
epa_http_numeric2$cluster_k25 <- kmeans_result_k25$cluster

# Generamos el gráfico
plot_k22 <- ggplot(epa_http_numeric2, aes(x = URL_length, y = Response, color = factor(cluster_k22))) +
  geom_point() +
  labs(title = "Clústering de peticiones del servidor con k=2", x = "Longitud de URL", y = "Response", color = "Clúster")

plot_k23 <- ggplot(epa_http_numeric2, aes(x = URL_length, y = Response, color = factor(cluster_k23))) +
  geom_point() +
  labs(title = "Clústering de peticiones del servidor con k=3", x = "Longitud de URL", y = "Response", color = "Clúster")

plot_k24 <- ggplot(epa_http_numeric2, aes(x = URL_length, y = Response, color = factor(cluster_k24))) +
  geom_point() +
  labs(title = "Clústering de peticiones del servidor con k=4", x = "Longitud de URL", y = "Response", color = "Clúster")

plot_k25 <- ggplot(epa_http_numeric2, aes(x = URL_length, y = Response, color = factor(cluster_k25))) +
  geom_point() +
  labs(title = "Clústering de peticiones del servidor con k=5", x = "Longitud de URL", y = "Response", color = "Clúster")

print(plot_k22)
print(plot_k23)
print(plot_k24)
print(plot_k25)
```

-   El clúster 1 (rojo) parece concentrarse en las peticiones con longitudes de URL más pequeñas (cercanas a 0) y con respuestas bajas.

-   El clúster 2 (verde) abarca peticiones también con longitudes cortas, pero se extiende más en el eje de respuesta.

-   El clúster 3 (azul) cubre una región similar a los clústeres 1 y 2, pero con un mayor rango de respuesta.

-   Los clústeres 4 (morado) y 5 (rosa) dominan en las zonas con longitudes de URL medias y altas. El clúster 4 tiene una mayor dispersión en el eje de respuesta, mientras que el clúster 5 parece estar más concentrado.

    Los clústeres muestran diferencias claras en el rango de respuestas, lo que sugiere que la longitud de la URL puede influir en el comportamiento del servidor. Las peticiones con longitudes más cortas tienden a generar respuestas más rápidas, mientras que las más largas pueden estar asociadas con tiempos de respuesta más diversos o específicos.

### Tipo de Petición y Mensaje de Respuesta

```{r}
epa_http_numeric3 <- epa_http_normalized[, c("Type_GET", "Type_HEAD", "Type_POST", "Mensaje_200","Mensaje_302","Mensaje_304","Mensaje_400","Mensaje_403","Mensaje_404","Mensaje_500","Mensaje_501")]

set.seed(123)
kmeans_result_k32 <- kmeans(epa_http_numeric3, centers = 2, nstart = 25)
epa_http_numeric3$cluster_k32 <- kmeans_result_k32$cluster

kmeans_result_k33 <- kmeans(epa_http_numeric3, centers = 3, nstart = 25)
epa_http_numeric3$cluster_k33 <- kmeans_result_k33$cluster

kmeans_result_k34 <- kmeans(epa_http_numeric3, centers = 4, nstart = 25)
epa_http_numeric3$cluster_k34 <- kmeans_result_k34$cluster

kmeans_result_k35 <- kmeans(epa_http_numeric3, centers = 5, nstart = 25)
epa_http_numeric3$cluster_k35 <- kmeans_result_k35$cluster

epa_http_numeric3$Type <- logs_df$Type
epa_http_numeric3$Mensaje <- logs_df$Mensaje

plot32 <- ggplot(epa_http_numeric3, aes(x = Type, y = Mensaje, color = factor(cluster_k32))) +
  geom_point(size=5) +
  labs(title = "Clústering de peticiones del servidor con k=3", x = "Tipo de petición", y = "Respuesta", color = "Clúster")

plot33 <- ggplot(epa_http_numeric3, aes(x = Type, y = Mensaje, color = factor(cluster_k33))) +
  geom_point(size=5) +
  labs(title = "Clústering de peticiones del servidor con k=3", x = "Tipo de petición", y = "Respuesta", color = "Clúster")

plot34 <- ggplot(epa_http_numeric3, aes(x = Type, y = Mensaje, color = factor(cluster_k34))) +
  geom_point(size=5) +
  labs(title = "Clústering de peticiones del servidor con k=4", x = "Tipo de petición", y = "Respuesta", color = "Clúster")

plot35 <- ggplot(epa_http_numeric3, aes(x = Type, y = Mensaje, color = factor(cluster_k35))) +
  geom_point(size=5) +
  labs(title = "Clústering de peticiones del servidor con k=5", x = "Tipo de petición", y = "Respuesta", color = "Clúster")

# Mostramos los gráficos
print(plot32)
print(plot33)
print(plot34)
print(plot35)
```

-   Peticiones GET. La mayoría de las respuestas están concentradas en los códigos 200, 302, y 304. El clúster 3 (verde) domina las respuestas exitosas 200, lo que indica que este tipo de peticiones tiene buen desempeño. Para los códigos de redirección (302) y respuestas no modificadas (304), los clústeres 4 (azul) y 5 (morado) predominan.

-   Peticiones HEAD. Este tipo de petición tiene menos variabilidad y se agrupa en respuestas 200 y 304. El clúster 5 (morado) domina las respuestas de éxito 200, mientras que el clúster 4 (azul) aparece en 304.

-   Peticiones POST. En estas peticiones, los clústeres están presentes en 200, 302, y códigos de error como 404 y 500. Clúster 5 (morado) está asociado con las respuestas exitosas 200, mientras que clúster 2 (amarillo) domina en los errores del servidor (500) y errores de cliente como el 404.

-   Errores (404 y 500). Los códigos de error se concentran mayoritariamente en el clúster 2 (amarillo), lo que puede indicar que estas peticiones tienen un comportamiento común que el servidor identifica de forma diferente al resto.

Los resultados podrían ayudar a identificar qué tipos de peticiones generan más problemas (errores 404 y 500), lo que podría ser útil para depurar y optimizar la infraestructura del servidor. El análisis permite observar qué tipos de respuestas (como las exitosas 200 o 304) están relacionadas con cada tipo de petición, ayudando a optimizar el desempeño de ciertas operaciones como GET o POST.

### Tipo de Petición y Respuesta

```{r}
epa_http_numeric4 <- epa_http_normalized[, c("Type_GET", "Type_HEAD", "Type_POST","Response")]

set.seed(123)
kmeans_result_k42 <- kmeans(epa_http_numeric4, centers = 2, nstart = 25)
epa_http_numeric4$cluster_k42 <- kmeans_result_k42$cluster

kmeans_result_k43 <- kmeans(epa_http_numeric4, centers = 3, nstart = 25)
epa_http_numeric4$cluster_k43 <- kmeans_result_k43$cluster

kmeans_result_k44 <- kmeans(epa_http_numeric4, centers = 4, nstart = 25)
epa_http_numeric4$cluster_k44 <- kmeans_result_k44$cluster

kmeans_result_k45 <- kmeans(epa_http_numeric4, centers = 5, nstart = 25)
epa_http_numeric4$cluster_k45 <- kmeans_result_k45$cluster

epa_http_numeric4$Type <- logs_df$Type

plot42 <- ggplot(epa_http_numeric4, aes(x = Type, y = Response, color = factor(cluster_k42))) +
  geom_point(  ) +
  labs(title = "Clústering de peticiones del servidor con k=2", x = "Tipo de petición", y = "Respuesta", color = "Clúster")

plot43 <- ggplot(epa_http_numeric4, aes(x = Type, y = Response, color = factor(cluster_k43))) +
  geom_point(  ) +
  labs(title = "Clústering de peticiones del servidor con k=3", x = "Tipo de petición", y = "Respuesta", color = "Clúster")

plot44 <- ggplot(epa_http_numeric4, aes(x = Type, y = Response, color = factor(cluster_k44))) +
  geom_point(  ) +
  labs(title = "Clústering de peticiones del servidor con k=4", x = "Tipo de petición", y = "Respuesta", color = "Clúster")

plot45 <- ggplot(epa_http_numeric4, aes(x = Type, y = Response, color = factor(cluster_k45))) +
  geom_point(  ) +
  labs(title = "Clústering de peticiones del servidor con k=5", x = "Tipo de petición", y = "Respuesta", color = "Clúster")

print(plot42)
print(plot43)
print(plot44)
print(plot45)
```

-   Clúster 5 (morado). Aparece predominantemente en las peticiones GET. Concentra la mayoría de los datos con respuestas altas (cercanas a 1), lo que podría indicar peticiones exitosas o repetidas.

-   Clúster 2 (verde). Asociado a las peticiones GET con respuestas más bajas (cercanas a 0.25). Podría estar relacionado con errores o redirecciones específicas.

-   Clúster 3 (azul). Exclusivo de peticiones HEAD, lo que puede reflejar su bajo uso o propósito específico. La respuesta está muy baja (cercana a 0), lo que puede indicar que estas solicitudes no producen un contenido extenso.

-   Clúster 1 (rojo). Asociado únicamente con POST. Las respuestas son más bajas (cercanas a 0), posiblemente debido a errores o resultados esperados específicos de las operaciones POST.

-   Clúster 4 (amarillo). También aparece con GET, aunque en menor proporción que el clúster morado. Respuestas concentradas en un rango medio, lo que podría representar peticiones parcialmente exitosas o diferentes contextos de uso.

Las peticiones GET son las más dominantes, divididas en varios clústeres que representan diferentes respuestas del servidor. Las solicitudes HEAD se utilizan con menor frecuencia y presentan respuestas consistentes y bajas. Por su parte, las peticiones POST, aunque menos comunes, se agrupan en un clúster específico, reflejando un patrón claro en su comportamiento. En general, los clústeres permiten identificar patrones de uso y posibles anomalías en la gestión de los distintos tipos de peticiones al servidor.

### Respuesta y Longitud de la URL

```{r}
epa_http_numeric5 <- epa_http_normalized[, c("Mensaje_200","Mensaje_302","Mensaje_304","Mensaje_400","Mensaje_403","Mensaje_404","Mensaje_500","Mensaje_501","URL_length")]

set.seed(123)
kmeans_result_k52 <- kmeans(epa_http_numeric5, centers = 2, nstart = 25)
epa_http_numeric5$cluster_k52 <- kmeans_result_k52$cluster

kmeans_result_k53 <- kmeans(epa_http_numeric5, centers = 3, nstart = 25)
epa_http_numeric5$cluster_k53 <- kmeans_result_k53$cluster

kmeans_result_k54 <- kmeans(epa_http_numeric5, centers = 4, nstart = 25)
epa_http_numeric5$cluster_k54 <- kmeans_result_k54$cluster

kmeans_result_k55 <- kmeans(epa_http_numeric5, centers = 5, nstart = 25)
epa_http_numeric5$cluster_k55 <- kmeans_result_k55$cluster

epa_http_numeric5$Mensaje <- logs_df$Mensaje


plot52 <- ggplot(epa_http_numeric5, aes(x = Mensaje, y = URL_length, color = factor(cluster_k52))) +
  geom_point(  ) +
  labs(title = "Clústering de peticiones del servidor con k=2", x = "Tipo de respuesta", y = "Longitud de URL", color = "Clúster")

plot53 <- ggplot(epa_http_numeric5, aes(x = Mensaje, y = URL_length, color = factor(cluster_k53))) +
  geom_point(  ) +
  labs(title = "Clústering de peticiones del servidor con k=3", x = "Tipo de respuesta", y = "Longitud de URL", color = "Clúster")

plot54 <- ggplot(epa_http_numeric5, aes(x = Mensaje, y = URL_length, color = factor(cluster_k54))) +
  geom_point(  ) +
  labs(title = "Clústering de peticiones del servidor con k=4", x = "Tipo de respuesta", y = "Longitud de URL", color = "Clúster")

plot55 <- ggplot(epa_http_numeric5, aes(x = Mensaje, y = URL_length, color = factor(cluster_k55))) +
  geom_point(  ) +
  labs(title = "Clústering de peticiones del servidor con k=5", x = "Tipo de respuesta", y = "Longitud de URL", color = "Clúster")

print(plot52)
print(plot53)
print(plot54)
print(plot55)
```

-   Clúster 1 (rojo). Mayor concentración en el código 200. Agrupa muchas peticiones con URLs cortas, que probablemente sean accesos exitosos a recursos comunes.

-   Clúster 2 (verde). Principalmente asociado con códigos de redirección (302 y 304). URLs de longitud consistente, posiblemente debido a recursos estáticos (imágenes, scripts, etc.).

-   Clúster 3 (azul). Aparece con los códigos de error más graves (404, 500, 501). Las URLs son de diversas longitudes, indicando que los errores podrían estar distribuidos en diferentes tipos de recursos.

-   Clúster 4 (morado). Menos común, asociado a códigos 200. Parece centrarse en URLs más largas.

-   Clúster 5 (amarillo). Similar al clúster 2 pero menos prominente. Asociado con respuestas de redirección (302, 304).

Los códigos 200 predominan en los clústeres asociados con URLs cortas, lo que sugiere que se trata mayormente de peticiones exitosas a páginas principales. Por otro lado, los errores 404, 500 y 501 se encuentran dispersos en URLs de diferentes longitudes, lo que podría reflejar una variedad de problemas en el servidor. Finalmente, las redirecciones 302 y 304 están agrupadas en clústeres con URLs de longitud media, posiblemente relacionadas con contenido estático como recursos o archivos comunes.

Después de aplicar las correcciones mencionadas anteriormente, ahora podemos ver los clústeres mucho más definidos, lo que nos ayuda a poder sacar mejores conclusiones sobre los datos.
