---
title: "AE3"
author: "Bruno Sánchez y Oscar Feliz"
date: "2025-01-21"
output: html_document
---

```{r setup, include=FALSE}
knitr::opts_chunk$set(echo = TRUE)
```

# Obtención y carga de los Datos

### 1. Descomprimir el fichero comprimido que contiene los registros del servidor, y a partir de los datos extraídos, cargar en data frame los registros con las peticiones servidas.

```{r}
# Definimos  archivo comprimido y  directorio de salida
fichero_comprimido <- "epa-http.zip"
directorio_salida <- "logsEpa"

# Descomprimimos
unzip(fichero_comprimido, exdir = directorio_salida)

# Leemos los registros en un data frame
fichero_log <- file.path(directorio_salida, "epa-http.csv") # Archivo de logs dentro del directorio extraído

logs_df <- read.table(
  fichero_log,
  header = FALSE,       # Los logs no suelen tener cabecera
  sep = " ",            # Separador estándar en registros de Apache
  stringsAsFactors = FALSE,
  fill = TRUE           # Rellena filas cortas (logs incompletos)
)

# Dar nombres a las columnas del data frame
colnames(logs_df) <- c(
  "IP",             # Dirección IP del cliente
  "Identity",       # Identidad del cliente (generalmente "-")
  "User",           # Usuario autenticado (si aplica)
  "Time",           # Tiempo de la solicitud
  "Request",        # Método de solicitud (GET, POST)
  "Status",         # Código de respuesta HTTP
  "Bytes"           # Tamaño del cuerpo de la respuesta
)

# Inspeccionar los datos cargados
head(logs_df)

```

### 2. Incluid en el documento un apartado con la descripción de los datos analizados: fuente, tipología, descripción de la información contenida (los diferentes campos) y sus valores.

# Limpieza de los Datos

### 3. Aprovechando que los datos a analizar son los mismos de la primera práctica, para esta entrega es imprescindible que los datos estén en formato de “datos elegantes”.

# Exploración de Datos

### 4. Identificar el número único de usuarios que han interactuado directamente con el servidor de forma segregada según si los usuarios han tenido algún tipo de error en las distintas peticiones ofrecidas por el servidor
